---
title: "Esame fondamenti di scienza dei dati"
author: "Cristiano Roman"
date: "4/6/2021"
output:
  ioslides_presentation:
    css: ./style.css
    incremental: yes
editor_options:
  chunk_output_type: inline
---

```{r setup, include=FALSE}
knitr::opts_chunk$set(cache = TRUE,echo = FALSE, message = FALSE, warning = FALSE)

```

```{r,include=FALSE}

library(readr)
library(tidyverse)
library(ggplot2)
library(countrycode)
library(broom)
library(corrplot)

#read suicide dataset
suicide = read_csv("C:/Users/Cristiano/Desktop/cris/FondamentiR/progetto esame/master.csv")

```


## Introduzione

Dataset realizzato per trovare segnali correlati all'aumento dei **suicidi** a livello globale, dal 1985 al 2016.
Si considerano due aspetti in particolar modo:

* *sociale*
* *economico*

```{r}
head(suicide)

```

### **variabili particolari**:


* **HDI**:
  + indicatore di sviluppo macroeconomico usato accanto al PIL dall' ONU a partire dal 1993 per valutare     la qualità della vita dei membri di un Paese.
  + da 0 a 1 e si suddivide in quattro gruppi: dai Paesi a sviluppo umano molto alto a quelli a basso sviluppo umano.
  + definito come la media geometrica di tre indici di base, legati rispettivamente alla speranza di        vita, al livello di istruzione e al reddito

* **GDP**
  + Gross Domestic Product, significato equivalente al PIL italiano, ma tradotto in inglese [GDP](https://www.ecnews.it/gross-domestic-product-tradurre-pil-inglese/)
  
* **Generation**
  + G.I. Generation - nati nel 1901 - 1927
  + Silent - nati nel 1925 - 1942
  + Boomers - nati nel 1946 - 1964
  + Generation X - nati nel 1960 - 1980
  + Millennials - nati nel 1980 - 2000
  + Generation Z - nati a metà anni '90 - inizi '00
  

## Preprocessing del dataset

* L'indice di sviluppo umano(HDI) contiene molti valori di tipo *NA*
```{r}
#HDI -> NA
sum(is.na(suicide$`HDI for year`))

#osservazioni totali
sum(!is.na(suicide$country))

```

* eliminiamo la variabile HDI in quanto contiene quasi 20000 dati *NA* su 27820, corrispondenti a circa *2/3* delle osservazioni totali,rendendola così inutilizzabile
  
```{r}
#eliminare var HDI
suicide = suicide %>%
  select(-(`HDI for year`))

```

* eliminiamo i dati del 2016 poichè sono stati studiati pochi stati

```{r}

suicide = suicide %>%
  filter(year < 2016)

```


* aggiungiamo la variabile *continent* con i relativi dati associati agli stati attraverso la libreria [*countrycode*](https://cran.r-project.org/web/packages/countrycode/countrycode.pdf)


```{r}

suicide$continent = countrycode(sourcevar = suicide$country,
                              origin = "country.name",
                              destination = "continent")
```

  
* rinominiamo alcune variabili


```{r}
#rinominare var
suicide = suicide %>%
  rename(suicides = suicides_no,
         country_year = `country-year`,
         gdp_for_year = `gdp_for_year ($)`,
         gdp_per_capita = `gdp_per_capita ($)`)

suicide$age = factor(suicide$age, 
                   ordered = TRUE, 
                   levels = c("5-14 years",
                              "15-24 years", 
                              "25-34 years", 
                              "35-54 years", 
                              "55-74 years", 
                              "75+ years"))


```  
  
  
* escludiamo gli stati con meno di 2 anni di dati a disposizione

```{r}

#divido il num di righe di ogni stato per trovare gli anni
num_anni = suicide %>%
  group_by(country) %>%
  summarize(righe = n(), 
            anni = righe / 12) %>%
  arrange(anni)


#stati con più di 2 anni di dati
suicide = suicide %>%
  filter(!(country == head(num_anni$country,5)))

head(suicide)

```


```{r}

summary(suicide)

```

## Variazione abitanti dal 1987 al 2016

```{r}

suicide %>%
  group_by(year)%>%
  summarise(n = sum(population)) %>%
  ggplot(aes(year,n)) + 
  geom_line(show.legend = FALSE,size = 1,color = "blue") + 
  geom_point(size = 2,color = "blue") +
  labs(title = "Variazione abitanti nel Mondo",
       x = "Anno",
       y = "Numero persone") + 
  scale_x_continuous(breaks = seq(1985,2015,3)) +
  theme_minimal()

```

## Variazione GDP dal 1987 al 2016


```{r}
suicide %>%
  group_by(year) %>%
  summarize(n = sum(gdp_for_year)) %>%
  ggplot(aes(year,n)) + 
  geom_line(show.legend = FALSE,size = 1,color = "green") + 
  geom_point(size = 2,color = "grey") +
  labs(title = "Variazione GDP",
       x = "Anno",
       y = "GDP") + 
  scale_x_continuous(breaks = seq(1985,2015,3)) +
  theme_minimal()
```

* correlazione fra variazione abitanti e GDP

```{r}

cor(suicide$population,suicide$gdp_for_year)

```


## Analisi suicidi su 100.000 abitanti dal 1987 al 2016

* nel *Mondo*

```{r}

#generalizzazione
suicide %>%
  group_by(year) %>%
  summarize(popolazione = sum(population), 
            suicidi = sum(suicides), 
            suicidi_per_100k = (suicidi / popolazione) * 100000) %>%  #semplice proporzione per visualizzare meglio i dati
  ggplot(aes(year,suicidi_per_100k)) + 
  geom_line(size = 1,color = "red" ) +
    geom_point(size = 2,color = "red") +
  labs(title = "Suicidi nel Mondo(per 100000 abitanti)",
       x = "Anno",
       y = "Suicidi per 100k ab") +
  scale_x_continuous(breaks = seq(1985, 2016, 2)) + 
  theme_minimal()
  
#suicide %>%
 # group_by(year) %>%
  #summarise(suicidi_per_100k=sum(`suicides/100k pop`)) %>%
  #ggplot(aes(year,suicidi_per_100k)) + 
  #geom_line(size = 1,color = "red" ) +
   # geom_point(size = 2,color = "red")

```

* in *Italia*

```{r}

suicide%>%
  group_by(year) %>%
  filter(country == "Italy") %>% 
  summarise(popolazione = sum(population), 
            suicidi = sum(suicides), 
            suicidi_per_100k_Italia = (suicidi / popolazione) * 100000) %>%
  ggplot(aes(year,suicidi_per_100k_Italia)) + 
  geom_line(size = 1,color = "red" ) +
    geom_point(size = 2,color = "red") +
  labs(title = "Suicidi in Italia(per 100000 abitanti)",
       x = "Anno",
       y = "Suicidi per 100k ab") + 
  scale_x_continuous(breaks = seq(1985, 2015, 2)) + 
  theme_minimal()


```


## Analisi suicidi nei Continenti


```{r}

#stati
suicide %>%
  group_by(continent) %>%
  summarise(popolazione = sum(population), 
            suicidi = sum(suicides), 
            suicidi_per_100k = (suicidi / popolazione) * 100000) %>%
   arrange(suicidi_per_100k) %>%
   ggplot(aes(continent,suicidi_per_100k,fill=continent)) + 
  geom_bar(stat = "Identity",width = 0.4) +
  labs(title = "Suicidi per Continenti nel Mondo(per 100000 abitanti)",
       x = "Continenti",
       y = "Suicidi per 100k ab") +
  theme_minimal() +
  theme(legend.position = "none")

```


* l'Africa ha in indice così basso perchè non sono stati analizzati sufficienti stati


```{r}

suicide %>%
  group_by(country) %>%
  filter(continent == "Africa") %>%
  summarise(righe = n())


```


## Analisi suicidi nei vari stati

```{r}

#stati
states = suicide %>%
  group_by(continent,country) %>%
  summarise(popolazione = sum(population), 
            suicidi = sum(suicides), 
            suicidi_per_100k = (suicidi / popolazione) * 100000) %>%
   arrange(suicidi_per_100k)

states$country = factor(states$country, 
                        ordered = TRUE,
                        levels = states$country)

ggplot(states ,aes(country,suicidi_per_100k,fill=continent)) + 
  geom_bar(stat = "Identity",width = 0.4) +
  labs(title = "Suicidi per Stati nel Mondo(per 100000 abitanti)",
       x = "Stato",
       y = "Suicidi per 100k ab",
       fill = "Continent") +
  coord_flip() +
  theme_minimal() +
  theme(legend.position = "right")

```



## Analisi suicidi in base all'età

* nel *Mondo*

```{r}

#suicidi età
suicide %>%
  group_by(age) %>%
  summarise(popolazione = sum(population), 
            suicidi = sum(suicides), 
            suicidi_per_100k = (suicidi / popolazione) * 100000) %>%
   arrange(suicidi_per_100k) %>%
   ggplot(aes(age,suicidi_per_100k,fill=age)) + 
  geom_bar(stat = "Identity",width = 0.4) +
  labs(title = "Suicidi per Età nel Mondo(per 100000 abitanti)",
       x = "Età",
       y = "Suicidi per 100k ab") +
  theme_minimal() +
  theme(legend.position = "none")


```


* in *Italia*

```{r}

#suicidi età
suicide %>%
  group_by(age) %>%
  filter(country == "Italy") %>%
  summarise(popolazione = sum(population), 
            suicidi = sum(suicides), 
            suicidi_per_100k = (suicidi / popolazione) * 100000) %>%
   arrange(suicidi_per_100k) %>%
   ggplot(aes(age,suicidi_per_100k,fill=age)) + 
  geom_bar(stat = "Identity",width = 0.4) +
  labs(title = "Suicidi per Età in Italia(per 100000 abitanti)",
       x = "Età",
       y = "Sicidi per 100k ab") +
  theme_minimal() +
  theme(legend.position = "none")

```


## Analisi età suicidi per continente

```{r}
suicide %>%
  group_by(age,continent) %>%
  summarise(popolazione = sum(population), 
            suicidi = sum(suicides), 
            suicidi_per_100k = (suicidi / popolazione) * 100000) %>%
   ggplot(aes(age,suicidi_per_100k,fill=continent)) + 
  geom_bar(stat = "identity" ,position = "dodge") +
  labs(title = "Suicidi per Continenti nel Mondo(per 100000 abitanti)",
       x = "Età",
       y = "Suicidi per 100k ab") +
  theme_minimal() +
  theme(legend.position = "right")
```



## Analisi suicidi di uomini e donne

* nel *Mondo*

```{r}

#donne vs uomini nel mondo
suicide %>%
  group_by(sex) %>%
  summarise(popolazione = sum(population), 
            suicidi = sum(suicides), 
            suicidi_per_100k = (suicidi / popolazione) * 100000) %>%
   ggplot(aes(sex,suicidi_per_100k,fill=sex)) + 
  geom_bar(stat = "Identity",width = 0.4) +
  labs(title = "Suicidi nel Mondo(per 100000 abitanti)",
       x = "Sesso",
       y = "Sicidi per 100k ab") +
  theme_minimal() +
  theme(legend.position = "none")


```

* in *Italia*

```{r}

#donne vs uomini in Italia
suicide %>%
  group_by(sex) %>%
   filter(country == "Italy") %>%
   summarise(popolazione = sum(population), 
            suicidi = sum(suicides), 
            suicidi_per_100k_Italia = (suicidi / popolazione) * 100000) %>%
    ggplot(aes(sex,suicidi_per_100k_Italia,fill=sex)) + 
  geom_bar(stat = "Identity",width = 0.4) +
  labs(title = "Suicidi in Italia(per 100000 abitanti)",
       x = "Sesso",
       y = "Suicidi per 100k ab") +
  theme_minimal() +
  theme(legend.position = "none")


```


## Analisi suicidi di uomini e donne per continente


```{r}

suicide %>%
  group_by(continent, sex) %>%
  summarize(suicidi = sum(suicides), 
            popolazione = sum(population), 
            suicidi_per_100k = (suicidi / popolazione) * 100000) %>%
  ggplot(aes(x = continent, y = suicidi_per_100k, fill = sex)) + 
  geom_bar(stat = "identity", position = "dodge") +
  labs(title = "Differenza di sesso per Continente",
   x = "Continenti", 
   y = "Suicidi per 100k ab") +
  theme_minimal()
```


## Analisi fra ricchezza di uno stato e suicidi

* È vero che maggiore è la ricchezza nel tempo di uno stato, minore è il suo numero di suicidi?

```{r}

#correlazione media anni-suicidi
gdp_per_stato = suicide %>%
  group_by(country, year) %>%
  summarize(gdp_per_capita = mean(gdp_per_capita))

gdp_cor_anno = gdp_per_stato %>%
  group_by(country) %>%
  summarise(cor_gdp = cor(year,gdp_per_capita))
  
correlazione_media = gdp_cor_anno %>%
  filter(cor_gdp != "NA") %>%
  summarise(cor_med = (sum(cor_gdp)/100))

correlazione_media

```

* Questo risultato conferma l'ipotesi iniziale in quanto c'è una forte correlazione (0.851) fra il *gdp pro capite* e lo scorrere     degli anni,che presuppongono lo sviluppo economico di ogni stato.


## Analisi del numero di suicidi degli stati rispetto al GDP

* Gli stati più ricchi hanno un numero di suicidi maggiore ?

```{r}

#gdp continenti
gdp_continent = suicide %>%
  group_by(country,continent) %>%
  summarize(popolazione = sum(population), 
            suicidi = sum(suicides), 
            suicidi_per_100k = (suicidi / popolazione) * 100000,
            gdp_per_capita= mean(gdp_per_capita))  


ggplot(gdp_continent,aes(gdp_per_capita,suicidi_per_100k,color = continent)) +
  geom_point() + 
  labs(title = "Confronto GDP(pro capite) e suicidi per 100k abitanti",
       x = "GDP(pro capite)",
       y = "suicidi per 100k ab") +
  scale_x_continuous(breaks = seq(0,70000,10000)) +
  theme_minimal()


```


* tuttavia c'è qualche valore residuo che ha un impatto significativo nello studio del modello

* visualizziamo gli *outliers* attraverso un boxplot

```{r}

suicide %>%
  group_by(country,continent) %>%
  summarize(popolazione = sum(population), 
            suicidi = sum(suicides), 
            suicidi_per_100k = (suicidi / popolazione) * 100000,
            gdp_per_capita= mean(gdp_per_capita)) %>%  
  ggplot(aes(gdp_per_capita,suicidi_per_100k,color = continent)) +
  geom_boxplot(outlier.colour = "red") + 
  labs(title = "Confronto GDP(pro capite) e suicidi per 100k abitanti",
       x = "GDP(pro capite)",
       y = "suicidi per 100k ab") +
  scale_x_continuous(breaks = seq(0,70000,10000)) +
  theme_minimal()

```

* analisi del modello con *outliers*

```{r}

model1 <- lm(suicidi_per_100k ~ gdp_per_capita, data = gdp_continent)

summary(model1)

```

* il valore del coefficiente di determinazione **R^2^** è molto basso (0.006),il che significa che la varibile    esplicativa *Gdp_per_capita* non spiega in maniera ottimale la variabile riposta *suicidi_per_100k*.


* eliminiamo gli *outliers*


```{r}


#distanza di Cook
gdp_continent_no_outliers = model1 %>%  #procedura trovata in internet
  augment() %>%
  arrange(desc(.cooksd)) %>%
  filter(.cooksd < 4/nrow(.)) %>% 
  inner_join(gdp_continent, by = c("suicidi_per_100k", "gdp_per_capita")) %>%
  select(country, continent, gdp_per_capita, suicidi_per_100k)

model2 = lm(suicidi_per_100k ~ gdp_per_capita, data = gdp_continent_no_outliers)

summary(model2)

```


*  in questo caso il coefficiente di determinazione è leggermente più alto ma non è ancora sufficiente.
Tuttavia il *p-value* (0.028) è minore rispetto alla soglia tipica (0.05) di rifiuto dell'ipotesi nulla, e quindi possiamo rifiutare l'ipotesi nulla tale che il Gdp di una nazione non è in relazione con il tasso di suicidi


* visualizziamo il grafico corretto

```{r}

ggplot(gdp_continent_no_outliers,aes(gdp_per_capita,suicidi_per_100k,color = continent)) + 
  geom_point() + 
  geom_smooth(method = "lm",aes(group = 1)) + 
  labs(title = "Confornto GDP(pro capite) e suicidi per 100k abitanti",
       x = "GDP(pro capite)",
       y = "suicidi per 100k ab") +
  scale_y_continuous(breaks = seq(0,30,5)) +
  scale_x_continuous(breaks = seq(0,80000,10000)) +
  theme_minimal()

```

* notiamo che la correlazione positiva,nonostante sia bassa, è evidente nell'andamento della retta.

* formula della retta di regressione: 
$$
suicidi(100k) = 8.337 + ( 1.066*10^-^4 ) \cdot GDP(procapite)
$$


## Analisi suicidi rispetto a generazione di nascita e anni trascorsi

```{r}

suicide %>%
  group_by(year,generation) %>%
  summarize(popolazione = sum(population), 
            suicidi = sum(suicides), 
            suicidi_per_100k = (suicidi / popolazione) * 100000)%>%
ggplot(aes(year,suicidi_per_100k,color = generation)) +
  geom_line(size = 1,alpha = 0.4) + 
  geom_smooth(method = "lm",alpha = 0.2) +
  labs(title = "Confronto fra suicidi e categorie di età",
       x = "anno",
       y = "suicidi per 100k ab") +
  scale_x_continuous(breaks = seq(1985,2015,3)) +
  theme_minimal()

```

* notiamo che le generazioni *Silent('25-'42)* e *Boomers('46-'64)* ha un numero di suicidi pressochè costante, mentre per *Generation X('-')* e *Millennials('-')* è in forte crescita.



## Analisi suicidi rispetto a età e anni trascorsi

* Come varia il numero di suicidi per età comprese fra i 5 e 75+ anni ?

```{r}

suicide %>%
  group_by(year,age) %>%
  summarize(popolazione = sum(population), 
            suicidi = sum(suicides), 
            suicidi_per_100k = (suicidi / popolazione) * 100000) %>%
  ggplot(aes(year,suicidi_per_100k,color = age)) +
    geom_line(aes(fill = age),size = 1) + 
    labs(title = "Confronto fra suicidi ed età",
         x = "anno",
         y = "suicidi per 100k ab") +
    scale_x_continuous(breaks = seq(1985,2015,3)) +
    theme_minimal()

```

* il trend delle curve è in discesa per quasi tutte le categorie di età, il che significa che con gli anni il numero di suicidi continua a diminuire,soprattutto per la categoria degli *over 75*. Mentre la curva dei suicidi per le persone con età da 15 a 24 ha un andamento costante.

## Analisi suicidi rispetto ad anni trascorsi e continenti


* Come varia il numero di suicidi con gli anni nei vari continenti?


```{r}

suicide %>%
  group_by(year,continent) %>%
  summarize(popolazione = sum(population), 
            suicidi = sum(suicides), 
            suicidi_per_100k = (suicidi / popolazione) * 100000,
            gdp_per_capita= mean(gdp_per_capita)) %>%
  ggplot(aes(year,suicidi_per_100k,color = continent)) +
  geom_line(alpha = 0.4,size = 1)+ 
    geom_smooth(method = "lm",alpha = 0.2) +
  labs(title = "Confronto fra suicidi e categorie di età",
       x = "anno",
       y = "suicidi per 100k ab") +
  scale_x_continuous(breaks = seq(1985,2015,3)) +
  theme_minimal()

```

## Analisi suicidi in rapporto a GDP pro capite e sesso 

```{r}

gdp_sex = suicide %>%
  group_by(sex,country) %>%
  summarize(popolazione = sum(population), 
            suicidi = sum(suicides), 
            suicidi_per_100k = (suicidi / popolazione) * 100000,
            gdp_per_capita= mean(gdp_per_capita)) 

  ggplot(gdp_sex,aes(gdp_per_capita,suicidi_per_100k,color = sex)) +
  geom_point() + 
  labs(title = "Confronto fra sesso e gdp pro capite",
       x = "GDP pro capite",
       y = "suicidi per 100k ab") +
  scale_x_continuous(breaks = seq(0,80000,10000)) +
  theme_minimal()


```

* visualizziamo gli *outliers*


```{r}

ggplot(gdp_sex,aes(gdp_per_capita,suicidi_per_100k,color = sex)) +
  geom_boxplot() + 
  labs(title = "Confronto fra sesso e gdp pro capite",
       x = "GDP pro capite",
       y = "suicidi per 100k ab") +
  scale_x_continuous(breaks = seq(0,80000,10000)) +
  theme_minimal()

```

* analizziamo il modello poco preciso

```{r}

mod4 = lm(suicidi_per_100k ~ sex,gdp_sex)
summary(mod4)

```


* cancelliamo gli *outliers* dal modello

```{r}


gdp_sex_lm = mod4 %>%
augment() %>%
  arrange(desc(.cooksd)) %>%
  filter(.cooksd < 4/nrow(.)) %>% 
  inner_join(gdp_sex, by = c("suicidi_per_100k", "sex")) %>%
  select(sex,country,gdp_per_capita, suicidi_per_100k)

ggplot(gdp_sex_lm,aes(gdp_per_capita,suicidi_per_100k,color = sex)) +
  geom_boxplot() + 
  labs(title = "Confronto fra sesso e gdp pro capite",
       x = "GDP pro capite",
       y = "suicidi per 100k ab") +
  scale_x_continuous(breaks = seq(0,80000,10000)) +
  theme_minimal()

```


```{r}

ggplot(gdp_sex_lm,aes(gdp_per_capita,suicidi_per_100k,color = sex)) +
  geom_point() + 
  geom_smooth(method = "lm",alpha = 0.2) + 
  labs(title = "Confronto fra sesso e gdp pro capite",
       x = "GDP pro capite",
       y = "suicidi per 100k ab") +
  scale_x_continuous(breaks = seq(0,80000,10000)) +
  theme_minimal()


```


* analizziamo il modello con maggior correlazione

```{r}

mod5 = lm(suicidi_per_100k ~ sex,gdp_sex_lm)
summary(mod5)

```
* con un **R^2** pari a *0.3* questo modello è abbastanza affidabile e ha un buon potere predittivo per quanto riguarda la variabile risposta *suicidi_per_100k* e la variabile esplicativa *sex*.

* possiamo concludere che per gli uomini al crescere del *GDP pro capite* cresce il tasso di suicidi,mentre le donne qualunque sia il valore del *GDP pro capite* hanno un tasso di suicidi per lo più costante ed è nettamente più basso rispetto a quello degli uomini

***

FINE
